---
title: "Salarios Avance"
author: "Roel De la Rosa - A01197595"
date: "22/8/2022"
output: html_document
---
1.
```{r}
library(ggplot2)
library(reshape2)
library(psych)
library(Hmisc)
library(clusterSim)
library(factoextra)
```


```{r setup, include=FALSE}
knitr::opts_chunk$set(echo = FALSE)
```
```{r}
knitr::opts_chunk$set(echo = FALSE)
M = read.csv('ds_salaries.csv')
head(M)
#View((M))
```
C.
```{r}
knitr::opts_chunk$set(echo = FALSE)
dim(M)
message("Las columnas son:")
colnames(M)
```
```{r}
knitr::opts_chunk$set(echo = FALSE)
sapply(M, class)
```

```{r}
knitr::opts_chunk$set(echo = FALSE)
message("El promedio del salario en dolares es: " ,mean(M$salary_in_usd))
message("La desviación estándar del salario en dolares es: ",sd(M$salary_in_usd))
message("La mediana del salario en dolares es: ",median(M$salary_in_usd))
```

```{r}
knitr::opts_chunk$set(echo = FALSE)
hist(M$salary_in_usd)
```


```{r}
knitr::opts_chunk$set(echo = FALSE)
boxplot(M$salary_in_usd, horizontal = TRUE)
```
```{r}
knitr::opts_chunk$set(echo = FALSE)
pie(table(M$employee_residence))
```


```{r}
knitr::opts_chunk$set(echo = FALSE)
barplot(table(M$company_location))

```


```{r}
knitr::opts_chunk$set(echo = FALSE)
pie(table(M$company_size))
```


```{r}
knitr::opts_chunk$set(echo = FALSE)
pie(table(M$job_title))
```
```{r}
knitr::opts_chunk$set(echo = FALSE)
pie(table(M$remote_ratio))
```

Lo que se quiere predecir es "salary_in_usd"
Las variables a utilzar son:
"experience_level", "employment_type", "employee_residence" "remote_ratio", "company_location" y "company_size" 
```{r}
knitr::opts_chunk$set(echo = FALSE)
df = M[, c("experience_level","work_year" , "employment_type", "employee_residence", "remote_ratio", "company_location", "company_size","salary_in_usd")]
head(df)
```

```{r}
aggregate(df[,8], list(df$work_year), mean)
```

Observamos que en el 2020 el salario promedio es 95813, en 2021 es 99853 y en 2022 es de 124522, por lo que, hasta ahora, parece que si han incrementado. Tomar en cuenta que fuera año y mes pudiera ayudar

```{r}
aggregate(df[,8], list(df$employment_type), mean)
```
```{r}
aggregate(df[,8], list(df$experience_level), mean)
```

```{r}
aggregate(df[,8], list(df$company_location), mean)
```
```{r}
hist(df$salary_in_usd)
```
```{r}
shapiro.test(df$salary_in_usd)
```
Dado que el pvalue es menor a 0.05 se asume que no es normal

Preguntas que quiero responder:


1. ¿Se han incrementado los salarios a lo largo del tiempo?

2. ¿Qué tipo de contrato ofrece mejores salarios? ¿Qué tipo de contrato es el más conveniente?

3. ¿Qué tipo de distribución creo que Salarios en USD sigue? ¿Es posible comprobar que sigue la distribución que creemos?


