---
title: "Momento de Retroalimentación: Módulo 1 Construcción de un modelo estadístico base (Portafolio Implementación)"
author: "Roel De la Rosa - A01197595"
date: "13/9/2022"
output: html_document
---

```{r setup, include=FALSE}
knitr::opts_chunk$set(echo = TRUE)
```

```{r}
library(ggplot2)
library(reshape2)
library(psych)
library(Hmisc)
library(clusterSim)
library(factoextra)
```
## Leemos los datos

```{r}
df = read.csv('mercurio.csv')
head(df)
```

```{r}
str(df)
```
## Transformación de los datos

Renombro las variables para poderlas interpretar de mejor manera.

X1 = número de indentificación
X2 = nombre del lago
X3 = alcalinidad (mg/l de carbonato de calcio)
X4 = PH
X5 = calcio (mg/l)
X6 = clorofila (mg/l)
X7 = concentración media de mercurio (parte por millón) en el tejido muscualar del grupo de peces estudiados en cada lago
X8 = número de peces estudiados en el lago
X9 = mínimo de la concentración de mercurio en cada grupo de peces
X10 = máximo de la concentración de mercurio en cada grupo de peces
X11 = estimación (mediante regresión) de la concentración de mercurio en el pez de 3 años (o promedio de mercurio cuando la edad no está disponible)
X12 = indicador de la edad de los peces (0: jóvenes; 1: maduros)

```{r}
df <- subset(df, select = -X1)
names(df)[names(df) == 'X2'] <- 'Lago'
names(df)[names(df) == 'X3'] <- 'Alcalinidad'
names(df)[names(df) == 'X4'] <- 'PH'
names(df)[names(df) == 'X5'] <- 'Calcio'
names(df)[names(df) == 'X6'] <- 'Clorofila'
names(df)[names(df) == 'X7'] <- 'Con_Merc'
names(df)[names(df) == 'X8'] <- 'Peces_est'
names(df)[names(df) == 'X9'] <- 'Min_merc'
names(df)[names(df) == 'X10'] <- 'Max_merc'
names(df)[names(df) == 'X11'] <- 'Est_conc'
names(df)[names(df) == 'X12'] <- 'Edad_peces'
head(df)
```

```{r}
unique(df$Lago)
nrow(df)
```
Hay 53 registros y se tienen 53 diferentes lagos, por lo que sabemos que esta columna realmente no nos aporta mucho.


```{r}
df <- subset(df, select = -Lago)
```


## Distribución de la concentración de mercurio

```{r}
hist(df$Con_Merc, breaks = 15)
abline(v = median(df$Con_Merc), col = "red")
abline(v = mean(df$Con_Merc), col = "blue")

med = round(median(df$Con_Merc),3)
mea = round(mean(df$Con_Merc),3)

text(x = mea,
     y = mea,
     paste("Mean =", mea),
     col = "blue",
     cex = 1)


text(x = med,
     y = med*10,
     paste("Median =", med),
     col = "red",
     cex = 1)


```

Se puede observar que hay bastantes casos en los que la concentración de mercurio por kg de pez es mayor a 0.5, lo cual incumple el Reglamento 34687-MAG y los reglamentos internacionales CE 1881/2006 y Codex Standard 193-1995.

De hecho, la mediana es 0.48 y la moda es de 0.527. Esto se encuentra incluso ya pasando los límites de lo establecido.



```{r}
boxplot(df$Con_Merc)
abline(h = med, col = 'red')
abline(h = mea, col = 'blue')
```


## Análisis de Correlación 

Para conocer los factores que más pueden influir hacemos un análisis de la correlación entre las variables a examinar.


### Matriz de Correlación

En la siguiente figura se puede observar una matriz de correlación entre las variables. Se puede observar que, para la concentración de mercurio, se tiene una correlación negativa con la Clorofila, el Calcio, el PH y la Alcalinidad.

```{r}
cormat <- round(cor(df),2)
melted_cormat = melt(cormat)
ggplot(data = melted_cormat, aes(x=Var1, y=Var2, fill=value)) + 
  geom_tile(color = "white") +
geom_text(aes(Var2, Var1, label = value),
          color = "black", size = 4) +
  scale_fill_gradient(high = munsell::mnsl("5P 2/12"), 
  low = munsell::mnsl("5P 7/12"))
```
```{r}
cor.test.p <- function(x){
    FUN <- function(x, y) cor.test(x, y)[["p.value"]]
    z <- outer(
      colnames(x), 
      colnames(x), 
      Vectorize(function(i,j) FUN(x[,i], x[,j]))
    )
    dimnames(z) <- list(colnames(x), colnames(x))
    z
}

corprob = round(cor.test.p(df),2)

melted_prob = melt(corprob)
ggplot(data = melted_prob, aes(x=Var1, y=Var2, fill=value)) + 
  geom_tile(color = "white") +
geom_text(aes(Var2, Var1, label = value),
          color = "black", size = 4) +
  scale_fill_gradient(high = munsell::mnsl("5P 2/12"), 
  low = munsell::mnsl("5P 7/12"))
```
A partir de lo anterior se puede observar en el primer heatmap como es que las variables tienen correlación entre sí. Para poder entender mejor la relación entre las variables se han calulado los p-values entre las correlaciones de todas las variables en el segundo heatmap. Después se han usado pruebas de hipótesis para ver si las variables tienen independencia o asociación entre sí.

$H_0: \rho = 0$ El caso de independencia entre variables
$H_1: \rho \neq 0$ El caso de asociación entre variables

Regla de decisión: Rechazar $H_0$ si el p-value $< 0.05$.

Dado que queremos ver que variables afectan a la concentración de mercurio, podemos observar que Alcalinidad, PH, Calcio, Clorofila, el mínimo de mercurio, el máximo de mercurio y la estimación de mercurio tienen un p-value menor a 0.05, por lo que se rechaza $H_0$ y se llega a la conclusión que estas variables son las que pueden afectar a la concentración de mercurio.


## Análisis de Componentes Principales

Antes de hacer el PCA debemos de saber si es necesario escalar los datos. Para poder saber esto primero vamos a ver las distribuciones de las variables.

```{r}
hist.data.frame(df, nclass = 10)
```

Podemos observar que algunas variables que tienen valores pequeños, mientras que algunas otras tienen valores relativamente mucho más grandes, por ello vamos a buscar normalizar los datos para que cuando se realize el PCA no se tenga algún sesgo hacia las variables con valores más altos.

```{r}
normdf = data.Normalization(df,type="n4");
```
```{r}
hist.data.frame(normdf, nclass = 10)
```

Ya que tenemos los datos normalizados, podemos aplicar el PCA para ver cuantos componentes principales representan la mayoría de la variabilidad de los datos y que variables son las que tienen mayor relevancia en esos componentes.


```{r}
pcanorm <-prcomp(normdf)
```

```{r}
fviz_eig(pcanorm)
```

```{r}
variancenorm = pcanorm$sdev^2 / sum(pcanorm$sdev^2)

plot(cumsum(variancenorm), xlab = "Principal Component",
             ylab = "Percentage of Variance Explained",
             type = "b")
```


Cómo se puede observar con 4 componentes principales se tiene cerca del 90% de la variabilidad de los datos. Ahora solo falta observar esos componentes principales.


```{r}
pcanorm
```

```{r}
fviz_pca_var(pcanorm,
             col.var = "contrib", # Color by contributions to the PC
             gradient.cols = c("#00AFBB", "#E7B800", "#FC4E07"),
             repel = TRUE     # Avoid text overlapping
             )
```


Cómo se puede observar en la tabla anterior, 

El primer componente principal se ve afectado en su mayoria por Alcalinidad, PH, Calcio, Clorofila, la concentración de mercurio, el minimo de mercurio, el máximo de mercurio y la estimación de la concentración

El segundo componente principal se ve afectado principalmente por la variable que dice si un pez es joven o adulto

El tercer componente principal tiene mayor relación con Alcalinidad, Calcio, Concentración de mercurio, el minimo de mercurio, el máximo de mercurio y la estimación de la concentración

El cuarto componente principal se ve afectado en su mayoría por la cantidad de peces estudiados.

Esto es algo que se puede ver gráficamente en el loading plot anterior. Se puede ver como es que esas variables se van agrupando.


### Por su parte, haré el mismo análisis pero esta vez sin la normalización de los datos. Esto con objetivo de ver si se tienen resultados similares.


Ya que tenemos los datos normalizados, podemos aplicar el PCA para ver cuantos componentes principales representan la mayoría de la variabilidad de los datos y que variables son las que tienen mayor relevancia en esos componentes.


```{r}
pca <-prcomp(df)
```

```{r}
fviz_eig(pca)
```

```{r}
variance = pca$sdev^2 / sum(pca$sdev^2)

plot(cumsum(variance), xlab = "Principal Component",
             ylab = "Percentage of Variance Explained",
             type = "b")
```


Cómo se puede observar con 4 componentes principales se tiene cerca del 90% de la variabilidad de los datos. Ahora solo falta observar esos componentes principales.


```{r}
pca
```

```{r}
fviz_pca_var(pca,
             col.var = "contrib", # Color by contributions to the PC
             gradient.cols = c("#00AFBB", "#E7B800", "#FC4E07"),
             repel = TRUE     # Avoid text overlapping
             )
```

Como se puede observar en las gráficas y tabla anteriores, parece que el pca si se ve muy sesgado por las variables que tienen mayores rangos, por lo que la normalizaión que realizamos fue un acierto.

## Conclusiones

A partir del análisis de las correlaciones entre las variables y su significancia, además del análisis de componentes principales con los datos normalizados, se llega a la conclusión que los principales factores que influyen en el nivel de contaminación por mercurio en los peces de lagos de Florida son:

Alcalinidad, PH, Calcio, Clorofila, el mínimo de mercurio, el máximo de mercurio y la estimación de mercurio.

Algo que se debe de tomar en consideración es que el minimo de mercurio, el máximo de mercurio y la estimación de mercurio, por la forma en la que fueron obtenidas y calculadas, tienen bastante relación con la concentración de mercurio, por lo que considero que la Alcalinidad, el PH, el Calcio y la Clorofila son los factores más relevantes.



